【裁判字號】    88,交上易,293
【裁判日期】    890120
【裁判案由】    過失傷害
【裁判全文】
臺灣高等法院高雄分院刑事判決    八十八年度交上易字第二九三號
    上  訴  人
    即  被  告  乙○○
右上訴人因過失傷害案件，不服臺灣高雄地方法院八十八年度交易字第四號中華
民國八十八年十一月四日第一審判決（起訴案號：臺灣高雄地方法院檢察署八十八年
度偵字第九三五九號），提起上訴，本院判決如左：
      主    文
上訴駁回。
      事    實
一、乙○○考領有普通小型車駕駛執照，於民國八十七年十一月二十七日清晨五時八
    分許（起訴書誤載為十月二十七日五時二十八分），駕駛車牌ＹＴ－七三七七號
    自用小客車，沿高雄市苓雅區○○○路機慢車道由北往南方向行駛，行經中山二
    路與興中二路交岔路口時，本應注意汽車駕駛人在設有劃分島劃分快慢車道之路
    段行駛時，在慢車道上行駛之車輛不得左轉，以避免危險之發生，而當時雖係清
    晨，惟天氣晴天、日間自然光線、視距良好、柏油路面平直，並無障礙物或其他
    缺陷，且依其知識能力，並無不能注意之情事，詎乙○○竟疏未注意，貿然自中
    山二路南向慢車道左轉駛入興中二路往東方向行駛；適有飲酒後呈現酒醉狀態（
    酒精濃度經測試每公升０．九二毫克），且又疏未注意車前狀況之楊明強（起訴
    書誤載為乙○○）所駕駛，搭載其友人張酉在（未擊安全帶）之車牌ＦＦ－五六
    六二號自小客車，以每小時逾七十公里之速度（該路段速限四十公里），沿中山
    二路內側快車道由北往南行至該交岔路口處，緣乙○○貿然左轉，楊明強見狀未
    及閃避，致楊明強駕駛自小客車車頭撞擊乙○○駕駛自小客車左側車身，使張酉
    在於兩車發生碰撞時頭部撞擊前方擋風玻璃，因而受有顏面多處撕裂傷（十四公
    分）合併左鼻翼缺損之傷害。乙○○於肇事後，犯罪未被發覺前，主動向前往現
    場處理之高雄市政府警察局交通大隊第五分隊警員陳志忠自首，並坦承肇事接受
    裁判。
二、案經張酉在訴由臺灣高雄地方法院檢察署檢察官偵查起訴。
      理    由
一、訊據上訴人即被告乙○○（下稱被告）供認有於揭時、地自設有劃分島劃分快慢
    車道之慢車道左轉入興中二路，致遭告訴人張酉在所乘坐由楊明強所駕駛之自小
    客車撞及，使告訴人張酉在受傷等之事實不諱，核與告訴人張酉在於原審偵審中
    及本院調查時指訴之情節相符，並經證人楊明強（即駕車與被告發生本件車禍事
    故之人）於警訊（現場談話紀錄表）及原審審理中到庭證述綦詳，復有道路交通
    事故調查報告表一份、交通事故現場談話紀錄表二份附卷可稽；而告訴人張酉在
    因本件車禍而受有前開傷害，亦有高雄長庚紀念醫院出具驗傷診斷證明書一份及
    照片一張附卷可資佐證。
二、按汽車駕駛人在設有劃分島劃分快慢車道之路段行駛時，應注意在慢車道上行駛
    之車輛不得左轉，以避免危險之發生，道路交通安全規則第一百零二條第一項第
    五款定有明文；此為一般駕駛人應注意且能注意之情事，被告既考領有普通小型
    車駕駛執照，自難諉為不知。而發生車禍當時雖係清晨，惟天氣晴天，日間自然
    光線，視線良好、柏油路面平直，無障礙物或其他缺陷，此有前開道路交通事故
    調查報告表記載明確，且依其智識、能力，並無不能注意之情事，詎被告竟疏未
    注意，貿然自慢車道違規左轉而肇事，其駕車行為顯有過失，已很明確。況本件
    經送高雄市政府建設局車輛行車事故鑑定委員會鑑定，該鑑定委員會亦同此認定
    「乙○○：在設有快慢車道劃分島路段於慢車道逕行左轉不當，為肇事主因。楊
    明強酒精濃度過量及未注意車前狀況，為肇事次因。」，此亦有高雄市政府建設
    局車輛行車事故鑑定委員會八十八年二月十一日八八高市鑑字第一六五六號函及
    八十八年二月四日高市鑑字第八七一二一六三號鑑定意見書各一份在卷可按。告
    訴人張酉在因本件車禍而受傷，與被告之過失行為間，並有相當因果關係。雖本
    件告訴人張酉在擅自乘坐飲酒後呈現酒醉狀態（酒精濃度經測試每公升０‧九二
    毫克），且又疏未注意車前狀況之證人楊明強駕駛之車輛（為肇事次因），又未
    繫安全帶，就本件車禍事故之發生與損害之擴大亦有與有過失，惟此仍不能卸免
    被告過失傷害之罪責。綜上所述，本件事證明確，被告前揭過失傷害犯行，已堪
    認定。
三、核被告駕車過失致告訴人受傷之行為，係犯刑法第二百八十四條第一項前段之普
    通過失傷害罪。被告於肇事後，於犯罪未被發覺前，主動向前往現場處理之高雄
    市政府警察局交通大隊第五分隊警員陳志忠自首，並坦承肇事接受裁判一節，有
    警員陳志忠製作之職務報告書乙份在卷可憑，堪認合乎自首之要件，依刑法第六
    十二條前段規定減輕其刑。
四、原審以被告罪證明確，因而適用刑法二百八十四條第一項前段、第六十二條前段
    、第四十一條，罰金罰鍰提高標準條例第一條前段、第二條規定，並審酌被告在
    設有劃分島劃分快慢車道之路段行駛時，貿然自慢車道上左轉而肇事，且為肇事
    主因，事故發生後迄今尚未與告訴人達成民事和解，惟犯後坦承犯行，態度尚稱
    良好，及告訴人擅自乘坐飲酒後呈現酒醉狀態（酒精濃度經測試每公升０．九二
    毫克）且又疏未注意車前狀況之證人楊明強駕駛之車輛，又未繫安全帶，就本件
    車禍事故之發生與損害之擴大亦有與有過失，及告訴人所受之傷害非輕等一切情
    狀，量處有期徒刑四月，並諭知如易科罰金以三百元折算一日。經核原判決認事
    用法均無違誤，量刑亦屬適當，被告上訴意旨，指摘原判決量刑過重，為無理由
    ，應予駁回。
據上論結，應依刑事訴訟法第三百六十八條，判決如主文。
本案經檢察官劉翼謀到庭執行職務。
中      華      民      國    八十九    年      一      月     二十     日
                                  臺灣高等法院高雄分院刑事第四庭
                                      審判長法官  莊  鎮
                                            法官  陳啟造
                                            法官  蕭權閔
右甲本證明與原本無異。
不得上訴。
                                          書記官  黎  珍
中      華      民      國      八十九    年      一    月    二十四    日
附錄本判決論罪之法條：
刑法二百八十四條第一項前段
  因過失傷害人者，處六月以下有期徒刑、拘役或五百元以下罰金。
                                                                        Ｄ


司法院資訊處製作；財團法人民間司法改革基金會備份。
